【裁判字號】    88,重訴,146
【裁判日期】    900116
【裁判案由】    損害賠償
【裁判全文】
臺灣嘉義地方法院民事判決  八十八年重訴字第一四六號
    原      告  甲○○
                乙○○
    右  二  人
    訴訟代理人  劉榮治律師
    複  代理人  莊安田律師
                林鍾仁律師
    被      告  丙○○      住.
    訴訟代理人  高原茂律師
右當事人間請求損害賠償事件，本院判決如左：
    主    文
被告應給付原告甲○○新台幣壹佰玖拾伍萬肆仟零柒拾元，原告乙○○新台幣壹拾
肆萬肆仟肆佰陸拾柒元，及均自民國八十七年十二月十五日起至清償日止按年息百分
之五計算之利息。
原告其餘之訴駁回。
訴訟費用由被告負擔三分之一；餘由原告負擔。
本判決第一項於原告甲○○以新台幣陸拾伍萬元、原告乙○○以新台幣伍萬元供擔保
後，均得假執行。
原告其餘假執行之聲請駁回。
    事      實
甲、原告方面：
  一、聲明：被告應給付原告甲○○新台幣（下同）六百二十五萬零五百八十八元、
      原告乙○○六十萬六千七百六十七元，及各自附帶民事起訴狀繕本送達之翌日
      即民國八十七年十二月十五日起至清償日止，按年利率百分之五計算之利息；
      並願供擔保請准為假執行之宣告。
  二、陳述：
    (1)被告丙○○於民國八十七年五月二十七日上午六時許，駕駛車牌ＲＵ─四八０
      七號自用小客車，沿台十八線公路由西往東行駛，行經嘉義縣中埔鄉義仁村變
      發加油站前，欲左轉進入加油站內時，本應注意道路設有分向限制線，用以劃
      分路面成雙向車道，禁止車輛跨越行使，及汽車在劃有分向限制線之路段，不
      得駛入來車之車道內，且依當時情形並無不能注意之情事，竟疏未注意遵行各
      該安全規則，而未於分向限制線缺口處轉彎，逕自違規跨越分向限制線搶先左
      轉，致與對向車道由甲○○所駕駛之車牌ＭＡＫ─九一六號機車相撞，甲○○
      因而受有右側橈尺骨開放性骨折、右側髖臼骨骨折、左側肋骨骨折合併氣、血
      胸之傷害，另機車附載之乙○○亦因而受有右側骨盆恥骨骨折之傷害，刑事部
      分經台灣嘉義地方法院檢察署檢察官以八十七年度偵字第五○○一號提起公訴
      ，經本院判決被告有期徒刑六月，得易科罰金；嗣經被告上訴，並業經臺灣高
      等法院臺南高分院以上訴駁回確定在案。
    (2)原告自車禍受傷後迄今，所受之損失：
      甲、原告甲○○部分：
        醫療費用合計二十九萬九千三百零八元（詳如１至２）；
          １、天主教聖馬爾定醫院：二十萬六千零七十九元；
          ２、仁友醫院：九萬三千二百二十九元。
        看護費二千元；
        工作損失共四百九十四萬九千二百八十元；
          其係在眾欽企業股份有限公司（以下簡稱眾欽公司）做土木工，每日工資
          二千四百元，現原告受傷右腳已殘廢，終生須坐輪椅，已不能工作，而原
          告車禍時五十二歲，至六十歲退休，尚有八年之工作日，依每年最少三百
          個工作日計算，每年工作損失七十二萬元，八年按霍夫曼式計算共四百九
          十四萬九千二百八十元之損失。
        精神損失一百萬元；
          原告身強力壯，每日工作賺取工資為生，忽遭車禍右腳殘，終生不能行走
          ，精神痛苦不言可知，故請求一百萬元之精神慰藉金。
        以上合計六百二十五萬零五百八十八元。
      乙、原告乙○○部分：
        醫療費用合計四萬六千七百六十四元（詳如１至２）；
          １、天主教聖馬爾定醫院：二萬九千零五十九元；
          ２、仁友醫院：一萬七千七百零五元。
        工作損失共三十六萬元；
          其係在眾欽企業公司做土木工，每日工資一千二百元，需一年期間之醫治
          ，以三百日計算，損失工資三十六萬元。
        精神損失二十萬元；
          每日酸痛，無法工作，需長期休養，精神痛苦，故請求二十萬元之精神慰
          藉金。
        以上合計為六十萬六千七百六十四元。
      丙、爰依民法第一八四條、一百九十二條、一百九十五條之規定訴請賠償損失
          。
  三、證據：提出天主教聖馬爾定醫院、仁友醫院醫療收據、看護費用證明單、原告
      八十七年度所得暨扣繳憑單（一至五月份）等件為證，並請求鑑定勞動能力喪
      失程度。
乙、被告方面：
  一、聲明：駁回原告之訴及假執行之聲請。
  二、陳述：
      獨立民事訴訟應不受刑事判決之拘束，且原告主張有利於己之事，實應負舉
        證責任。
      對於臺灣省嘉雲區車輛行車事故鑑定委員會鑑定原告未注意車前狀況為肇事
        次因，經覆議後，覆議委員會卻認定原告無肇事因素，明顯忽視事實、經驗
        及常理，原告對於車禍之發生確實與有過失。醫療費用應扣除健保給付部分
        、至於成大附設醫院之鑑定並未就喪失比例多少？換算於全身整體功能喪失
        多少？且依照片所示，原告因車禍受傷部位尚能行走並未達重傷標準，故原
        告主張所受之勞動損失，即無理由，且精神慰撫金亦過高。
  三、證據：提出錄影帶一捲、照片三張、鑑定函一份為證，並請求對原告因車禍所
      喪失之勞動能力比例為鑑定。
丙、本院依職權調閱本院八十七年度交易字第三二○號、台灣高等法院台南高分院八
    十八年度交上易字第一四三三號刑事卷宗，並依聲請函請仁友醫院、國立成功大
    學醫學院附設醫院鑑定被告因車禍喪失勞動能力情況及函詢富邦產物保險有關汽
    車強制責任險事宜。
    理      由
一、本件原告起訴主張被告於民國八十七年五月二十七日上午六時許，駕駛車牌ＲＵ
    ─四八０七號自用小客車，沿台十八線公路由西往東行駛，行經嘉義縣中埔鄉義
    仁村變發加油站前，欲左轉進入加油站內時，本應注意道路設有分向限制線，用
    以劃分路面成雙向車道，禁止車輛跨越行使，及汽車在劃有分向限制線之路段，
    不得駛入來車之車道內，且依當時情形並無不能注意之情事，竟疏未注意遵行各
    該安全規則，而未於分向限制線缺口處轉彎，逕自違規跨越分向限制線搶先左轉
    ，致與對向車道由甲○○所駕駛之車牌ＭＡＫ─九一六號機車相撞，甲○○因而
    受有右側橈尺骨開放性骨折、右側髖臼骨骨折、左側肋骨骨折合併氣、血胸之傷
    害，另機車附載之乙○○亦因而受有右側骨盆恥骨骨折之傷害，依民法第一百八
    十四條第一項前段規定，被告應因其過失駕車致造成原告身體上之傷害，負其損
    害賠償責任。而原告甲○○因前開傷害，支出醫療費用計二十九萬九千三百零八
    元、看護費二千元、工作損失四百九十四萬九千二百八十元、原告乙○○因前開
    傷害，支出醫療費用計四萬六千七百六十四元、工作損失三十六萬元、依民法第
    一百九十三條規定，被告自應賠償原告前開損害，又原告遭受被告撞傷後，受有
    非財產上損害，為此爰依民法第一百九十五條規定，原告甲○○請求精神慰撫金
    一百萬元、原告乙○○請求精神慰撫金二十萬元，故起訴如其聲明所載；被告則
    以覆議鑑定報告明顯忽視事實、經驗及常理，原告對於車禍之發生確實與有過失
    且醫療費用應扣除健保給付部分、至於成大附設醫院之鑑定並未就喪失比例多少
    ？換算於全身整體功能喪失多少？且依照片所示，原告因車禍受傷部位尚能行走
    並未達重傷標準，故原告主張所受之勞動損失，即無理由，且精神慰撫金亦過高
    等語置辯。
二、查被告於民國八十七年五月二十七日上午六時許，駕駛車牌ＲＵ─四八０七號自
    用小客車，沿台十八線公路由西往東行駛，行經嘉義縣中埔鄉義仁村變發加油站
    前，欲左轉進入加油站內時與對向車道由甲○○所駕駛之車牌ＭＡＫ─九一六號
    機車相撞，甲○○因而受有右側橈尺骨開放性骨折、右側髖臼骨骨折、左側肋骨
    骨折合併氣、血胸之傷害，另機車附載之乙○○亦因而受有右側骨盆恥骨骨折之
    傷害之事實，有原告提出之天主教聖馬爾定醫院、仁友醫院醫療收據為證，並為
    被告所不爭，而被告因此車禍事故經台灣高等法院台南高分院以過失傷害罪判處
    有期徒刑六月確定在案之事實，復經本院調取本院八十七年度交易字第三二○號
    、台灣高等法院八十八年度交上易字第一四三三號刑事卷宗查明屬實，有該案刑
    事判決在卷可稽，則此等事實自堪信為真實。茲兩造有爭議者為：原告前揭傷害
    是否為被告之侵權行為所致？原告得請求賠償之金額若干？又原告就損害之發生
    是否與有過失？以下分述之。
三、按因故意或過失，不法侵害他人之權利者，負損害賠償責任，民法第一百八十四
    條第一項前段定有明文。查本件車禍原告主張被告欲左轉時，疏未注意遵行安全
    規則，而未於分向限制線缺口處轉彎，逕自違規跨越分向限制線搶先左轉，致發
    生本件車禍等情，為被告所否認，辯稱：覆議鑑定報告明顯忽視事實、經驗及常
    理，原告對於車禍之發生確實與有過失云云，經查：按道路分向限制線，用以劃
    分路面成雙向車道，禁止車輛跨越行駛，不得迴轉。本標線為雙黃實線，線寬及
    間隔均為一０公分，除交岔路口或允許車輛迴轉路段外，均整段劃設之。又汽車
    在劃有分向限制線之路段，不得駛入來車之車道內。道路交通標誌標線號誌設置
    規則第一六五條第一、二項，道路交通安全規則第九十七條第二款分別定有明文
    ，而依本件車禍交通事故調查報告表所載，被告所駕駛自用小客車之左側面延長
    線距離分向限制線，僅約０‧九五公尺，再就卷附現場照片有關被告所駕駛自用
    小客車之進行方向，及前、後輪角度觀之，顯見被告並未駛至分向限制線缺口處
    才轉彎，而係違規跨越分向限制線搶先左轉，顯已違反前開交通規定。再者，依
    上開道路交通事故調查報告表所載車禍現況，本件案發時現場狀況係天候雨、日
    間自然光線、路面濕潤無缺陷、無障礙物、視距良好，亦無不能注意之情事，乃
    被告竟疏未注意致肇本件車禍，其有過失至為明顯。又本件肇事責任曾經本院刑
    事庭送台灣省車輛行車事故覆議鑑定委員會鑑定結果，認被告行經加油站前違規
    由分向限制線路段搶先左轉，為肇事原因，原告甲○○無肇事因素，復有該委員
    會5.交覆字第八八０００三號覆議意見書，存於原審刑事卷可佐，被告之過
    失益足明確。至臺灣省嘉雲區車輛行車事故鑑定委員會嘉鑑字第八七八二七號鑑
    定意見書，認被告駕駛自小客車，左轉車未讓直行車先行為肇事主因；告訴人甲
    ○○駕駛重機車，未注意車前狀況為肇事次因，因與本院認定之事實不符，不足
    採用，又關於被告所提供原告甲○○扶著輪椅行走之照片，因涉及醫療專業問題
    ，尚無從用肉眼依照片判斷原告腳部功能並未毀敗喪失，且與國立成功大學醫學
    院附設醫院診斷結果不符，亦不足以為被告有利之認定，均併予敘明。綜上所述
    ，被告即具備過失之不法行為，且其過失行為與原告受傷之結果復有相當因果關
    係。是此，被告辯稱其無過失行為或原告與有過失云云，顯均難採信，依前揭民
    法第一百八十四條第一項前段規定，被告自應對原告負其損害賠償責任。
四、按因故意或過失，不法侵害他人之權利者，負損害賠償責任；不法侵害他人之身
    體或健康者，對於被害人因此喪失或減少勞動能力，或增加生活上之需要時，應
    負損害賠償責任；又不法侵害他人身體、健康、名譽、自由、信用、隱私、貞操
    ，或不法侵害其他人格法益而情節重大者，被害人雖非財產上之損害，亦得請求
    賠償相當之金額，民法第一百八十四條第一項前段、第一百九十三條第一項、第
    一百九十五條第一項前段分別定有明文。本件被告因疏未注意遵行各該安全規則
    ，而未於分向限制線缺口處轉彎，逕自違規跨越分向限制線搶先左轉，致與對向
    車道由甲○○所駕駛之車牌ＭＡＫ─九一六號機車相撞，致使原告因而受傷害之
    事實，已如前述，依上開規定，被告對於原告因此所受損害，自應負賠償責任。
    茲就原告所請求之損害賠償與應否准許，分述如下：
    原告甲○○部分
      醫療費用：
        原告甲○○主張所支付之醫療費用合計二十九萬九千三百零八元之事實，固
        據提出天主教聖馬爾定醫院醫療收據及仁友醫院收據等件為證，惟查原告所
        主張支出之醫療費用尚有包括健保給付在內，依全民健康保險法第八十二條
        規定：「保險對象因汽車交通事故，經本保險提供醫療給付者，本保險之保
        險人，得向強制汽車責任保險之保險人代位請求該項給付。」，原告就非其
        負擔之健保給付自不能請求被告一併賠付；又診斷證書費共一千五百二十元
        、捐贈血液愛滋防治基金八元，既非治療上之支付，亦非係因侵權行為所生
        財產上之損害，均不得請求被告賠償；其餘醫療費依原告所受傷害及各收據
        載明治療費別，自屬治療上之必要費用，計有天主教聖馬爾定醫院二十萬四
        千九百五十九元、仁友醫院一萬七千七百一十元，以上合計為二十二萬二千
        六百六十九元均應由被告賠償原告甲○○。至於原告甲○○向雙盈藥局所購
        買之消毐棉棒等共六百一十元，未經提出醫師處方，難認係醫療上之必要支
        出，且與被告賠償責任無關，均不應准許。
      看護費用：
        原告甲○○主張其因行動不便聘請看護人員支出看護費用二千元之事實，業
        據其提出看護人員出具之收據為證，復為被告所不爭，應堪信為真實。
      工作損失：
        原告主張其受傷右腳已殘廢，終生須坐輪椅，已不能工作，而原告車禍時五
        十二歲，至六十歲退休，尚有八年之工作日，依每年最少三百個工作日計算
        ，每年工作損失七十二萬元，八年按霍夫曼式計算共四百九十四萬九千二百
        八十元之事實，業據其提出天主教聖馬爾定醫院醫療收據、國立成功大學醫
        學院附設醫院診斷書、仁友醫院收據、看護費用證明單、原告八十七年度（
        一至五月份92700除5等於18540為月所得）所得暨扣繳憑單、眾欽公司員工
        每日薪資證明等件為證，本院斟酌原告原任職眾欽公司擔任員工，薪資以日
        計及自車禍受傷後右下肢的機能已部分毀敗，復原可能性不大等情，爰比照
        原告在八十七年度一至五月之月所得，認原告請求被告賠償無法工作之損失
        在一百五十二萬九千四百零四元（18540χ12χ6.00000000=0000000）內，
        應屬適當，原告逾此範圍之請求，不應准許。
     慰撫金：
        查原告現年五十三歲，為眾欽公司做工，工資以日計，八十七年一月至五月
        之收入為九萬二千七百元，而被告現年三十六歲，亦為工人，每日日薪為一
        千二百元，並無不動產，本院審酌原告因此車禍身體受傷，造成右側髖臼關
        節之受損及股骨頭之破裂無法恢復，且此病況永遠無法痊癒之重傷害，又連
        續接受多次受術，精神肉體所受痛苦甚大，家庭及工作均受嚴重之衝擊，及
        兩造之身分、地位、經濟狀況等情，認原告請求之慰撫金以二十萬元為適當
        ，其餘請求不能准許。
    原告乙○○部分
      醫療費用：
        原告乙○○主張所支付之醫療費用合計四萬六千七百六十四元之事實，固據
        提出天主教聖馬爾定醫院收據及仁友醫院醫療收據等件為證，惟查原告所主
        張支出之醫療費用除有重複計算外，尚有包括健保給付在內，依全民健康保
        險法第八十二條規定：「保險對象因汽車交通事故，經本保險提供醫療給付
        者，本保險之保險人，得向強制汽車責任保險之保險人代位請求該項給付。
        」，原告就非其負擔之健保給付自不能請求被告一併賠付；又診斷證書費一
        千六百元，既非治療上之支付，亦非係因侵權行為所生財產上之損害，均不
        得請求被告賠償；其餘醫療費依原告所受傷害及各收據載明治療費別，自屬
        治療上之必要費用，計有天主教聖馬爾定醫院二萬七千零二十九元、仁友醫
        院二千三百九十八元，以上合計為二萬九千四百二十七元均應由被告賠償原
        告乙○○。至於原告乙○○向安泰藥局購買之胃卡因等共五百三十元、向雙
        盈藥局所購買之消毐棉棒等共二百四十元，均未經提出醫師處方，難認係醫
        療上之必要支出，且與被告賠償責任無關，均不應准許。
      工作損失：
        原告乙○○主張其受傷，需一年期間之醫治，且其係在眾欽公司任職，每日
        工資一千二百元，若以三百日計算，損失工資三十六萬元等情，有其提供之
        眾欽公司出具之日薪資證明單，惟為被告所否認，且原告亦未提出年度扣繳
        憑單，且查原告張邱雀因車禍致使右側恥骨骨拆等傷害，需休養六個月不能
        工作。但如是粗重工作則需九個月之事實，此有仁友醫院提供之答覆病患資
        料單為證，堪信為真，則本院斟酌原告原任職眾欽公司擔任員工，薪資以日
        計及一般勞工之基本工資於八十七年間每月為一萬五千八百四十元等情，認
        原告請求被告賠償無法工作之損失在九萬五千零四十元（15840χ6=95040
        ）內，應屬適當，原告逾此範圍之請求，不應准許。
      慰撫金：
        本院審酌原告因此車禍身體受有右側恥骨骨拆等傷害，精神肉體受有痛苦及
        兩造之身分、地位、經濟狀況等情，認原告請求之慰撫金以二萬元為適當，
        其餘請求不能准許。
五、從而，原告依侵權行為損害賠償規定請求被告賠償原告甲○○部分醫療費用二十
    二萬二千六百六十九元、看護費用二千元、工作損失一百五十二萬九千四百零四
    元、慰撫金二十萬元，共計一百九十五萬四千零七十三元、賠償原告乙○○部分
    醫療費用二萬九千四百二十七元、工作損失九萬五千零四十元、慰撫金二萬元，
    共計十四萬四千四百六十七元，及自附帶民事起訴狀繕本送達之翌日即八十七年
    十二月十五日起算之法定遲延利息，為有理由，應予准許，逾此範圍之請求，為
    無理由，應予駁回。
六、原告陳明願供擔保，聲請宣告假執行，經核其勝訴部份，合於法律規定，爰酌定
    相當之擔保金額宣告之；其餘假執行之聲請，因該部份訴之駁回而失所依據，應
    予駁回。
七、本件論証已臻明確，兩造其餘之攻擊、防禦方法及所提證據，於判決結果已無影
    響，無一一論述之必要，併此敘明。
據上結論：本件原告之訴為一部有理由，一部無理由，依民事訴訟法第七十九條但書
、第三百九十條第二項，判決如主文。
中      華      民      國    九十      年      一      月    十六    日
~B臺灣嘉義地方法院民事第一庭
~B    法  官  蕭道隆
右為正本，係照原本作成。
如對本判決上訴須於判決送達後廿日內向本院提出上訴狀
中      華      民      國    九十      年      一      月    十八    日
~B    書記官  李銷勳


司法院資訊處製作；財團法人民間司法改革基金會備份。
